臺灣高等法院交通事件裁定　　　　　　 100年度交抗字第71號
抗　告　人
即受處分人　盧冠升
上列抗告人因違反道路交通管理處罰條例案件，不服臺灣士林地
方法院99年度交聲字第1212號，中華民國99年12月10日裁定（原
處分案號：北市裁罰字第裁22-AEY504074號），提起抗告，本院
裁定如下：
    主  文
抗告駁回。
    理    由
一、原裁定意旨略以：
  （一）按汽車駕駛人，行經有燈光號誌管制之交岔路口闖紅燈
        者，處1,800元以上5,400元以下罰鍰，道路交通管理處
        罰條例第53條第1項定有明文。又汽車駕駛人有上列情
        形，除依原條款處罰鍰外，記違規點數3點，同條例第
        63條第1項第3款亦有明文。
  （二）按交通違規之舉發可分為「當場舉發」及「逕行舉發」
        ，由於逕行舉發之受處分人並無當場向舉發員警辯駁、
        陳述意見之機會，故現行法制就逕行舉發之條件多所設
        限。至於當場舉發交通違規事件，鑑於交通違規事實往
        往驟然而現、稍縱即逝，若硬性要求舉發員警不分違規
        情節，一律必須預留證據，俾便事後提出供法院審查，
        除有現實技術可行性之困難，勢將大幅提高交通管理之
        行政成本，並嚴重削弱道路交通管理之行政效能，此絕
        非立法者制定道路交通管理法規之本意。刑事訴訟法就
        犯罪證據有關之規定中，與屬行政秩序罰之交通違規裁
        罰本旨不合之部分，固不在準用之列，惟若受處分人遭
        受舉發之交通違規事實，有舉發員警到庭結證違規情節
        屬實，且提出支持舉發違規可憑信性之相關佐證，又查
        無設詞構陷或舉發錯誤之事證，自堪據以認定違規情節
        應屬事實。
  （三）本件依舉發員警即臺北市政府警察局士林分局芝山派出
        所警員黃照霖（原裁定誤載為盧冠升）之結證，當時忠
        誠路雙向都是紅燈，伊見到抗告人於斜對向忠誠路上先
        騎到斑馬線上，然後直接對角騎入忠義街，所以才舉發
        抗告人闖紅燈等語（原審法院99年12月9日訊問筆錄參
        照），則舉發員警根據車道時相號誌舉發異議人闖紅燈
        ，即無不合，亦無違背經驗法則可言。抗告人雖一再辯
        稱因機車熄火而移至路旁，重行發動後待忠義街行向號
        誌轉為綠燈才騎過馬路，並無闖紅燈云云，然舉發員警
        係在忠誠路雙向號誌均為紅燈下，目睹抗告人斜穿忠誠
        路斑馬線而對角直接騎入忠義街，在此連續動作下，當
        無抗告人所稱等待忠義街行向號誌由紅燈轉為綠燈之可
        能，故抗告人所辯，核與事理不符，而無足取。本件異
        議應予駁回等語。
二、抗告意旨略以：抗告人在同日原經員警舉發3件違規行為，
    惟經申訴後僅剩本件其餘2件已經撤銷，可見原警舉發容有
    錯誤可能，且被告遭舉發違規地點之台北市○○區○○路係
    雙向八線車道，當時係上班交通尖峰時段，抗告人認員警或
    因車潮、視覺角度誤差至誤判。若警方發覺抗告人違規，當
    可進行攔阻，無須追趕抗告人一段路程才攔停。抗告人明知
    忠誠路口設有測速闖紅燈照相儀器，何須明知故犯，再依警
    方說法抗告人當時時速高達7、80公里，卻未見警方告發，
    可見執法與否取決於警方，本案警方錯誤舉發已影響抗告人
    權益，請撤銷原裁定云云。
三、本院查：
  (一)按汽車駕駛人，行經有燈光號誌管制之交岔路口闖紅燈者
      ，處1,800元以上5,400元以下罰鍰，道路交通管理處罰條
      例第53條第1項定有明文。又汽車駕駛人有上列情形，除
      依原條款處罰鍰外，記違規點數3點，同條例第63條第1項
      第3款亦有明文。
  (二)次按法院受理交通事件，準用刑事訴訟法之規定；其處理
      辦法，由司法院會同行政院定之，道路交通管理處罰條例
      第89條定有明文。又聲明異議案件之處理，除準用刑事訴
      訟法有關規定外，依道路交通案件處理辦法之規定處理之
      ；交通法庭就聲明異議之案件，必要時，得訊問受處分人
      及其他關係人，並得傳喚證人，命行鑑定，實施勘驗，亦
      為該辦法第4條第2項及第16條所明定。又員警舉發交通違
      規案件，並不以舉發照片為唯一證明方法（道路交通管理
      處罰條例第7條、第7條之1、第7條之2規定參照）。故法
      院處理交通事件，並不限於科學儀器所採證據，仍須就事
      件所涉相關證據資料，包括供述及非供述證據，依據證據
      法則，憑以認定行為人交通違規行為之有無。此乃因交通
      違規事件，行為態樣甚多，又多有瞬間即逝行為，實在無
      法於交通違規同時，全部即時利用科學儀器，取得證據資
      料；即使屬於方便以科學儀器採證之交通違規行為，若普
      遍採用，不但所費不貲，也有實際困難。若舉發員警係親
      眼見聞違規經過，並以證人身分具結後在法院證述，仍不
      失為認定交通違規事實有無之證據方法。況警員舉發交通
      違規，係依道路交通管理處罰條例授權之職權行使。而違
      規行為之取締，多發生於瞬間，為達成維持交通秩序之必
      要，依道路交通管理處罰條例之規定，此種立即性舉發違
      規，多依警員之認知判斷已足，並無須另有其他積極佐證
      ，始構成處分要件之規定。此乃因執行職務之公務員，通
      常多具有一定之考選資格與專業訓練，且其執法之對象係
      不特定之大眾，故其立場經立法機關推定，應具有客觀、
      公正與公平之特質，而無故意偏頗之虞。
  (三)經查，抗告人沿忠誠路一段行駛至與忠義街交岔口停等紅
      燈後欲左轉忠義街，於忠誠路一段號誌由紅燈轉為綠燈後
      ，抗告人因故未前行至往忠義街雙向之待轉區○○○○街
      方向之號誌轉為綠燈之際（此時忠誠路之號誌為紅燈），
      抗告人直接由忠誠路斜切斑馬線至忠義街上之事實，業據
      抗告人於原審坦承在卷，核與證人及本件舉發員警黃照霖
      在原審證述伊騎機車在異議人對向之忠誠路車道上，原本
      欲右轉忠義街，發現抗告人從斜對向之忠誠路上先騎到斑
      馬線上，然後直接對角切入忠義街之情節相符（見原審99
      年12月9日訊問筆錄、抗告人所提附件一、五）。抗告人
      原即行駛在忠誠路上，其行進轉彎應依忠誠路之號誌指示
      。縱如抗告人所言：伊在忠誠路號誌變為綠燈要前進至待
      轉忠義街之待轉區時機車因故熄火，惟抗告人既然仍在忠
      誠路上未抵往忠義街之待轉區○○於○○街號誌變為綠燈
      時，抗告人仍不得前進，應候至忠誠路號誌變為綠燈後其
      方得前進至往忠義街之待轉區○○○○街號誌變為綠燈時
      再行通過忠誠路與忠義街口，完成忠誠路與忠義街之兩段
      式左轉彎。抗告人便宜行事，於機車在忠誠路與德行東路
      10 4巷口之路角時，欲節省等候號誌時間，斜切忠誠路斑
      馬線進入忠義街，本屬紅燈左轉無誤。至於抗告人以舉發
      員警黃照霖所在位置可能因車陣及路幅過寬而有誤判乙節
      ，查抗告人自承係機車原行進忠誠路上停等紅燈後，欲前
      進之際熄火，故將機車推至路邊發動後，待忠義街號誌變
      為綠燈始通過等情，業如上述，抗告人所述之情節正與黃
      照霖所見聞者相同，無所謂誤判問題。至於抗告人質疑警
      方為何不立即將其攔下或者發現其有超速，竟未舉發，執
      此認員警恣意行事云云，均與本件抗告人違規事實無涉，
      而無據以為抗告人有利之認定。另原裁定第4頁第3行記載
      之「警員盧冠升」應為「警員黃照霖」之誤，此乃明顯誤
      植，無關原裁定之閎旨，附此敘明。
四、綜上，抗告人闖紅燈之違規事實已臻明確，原審據此駁回異
    議之裁定，核無不合。抗告人漫詞指摘，徒為爭執，指摘原
    裁定不當，提起抗告，為無理由，應予駁回。
據上論結，應依道路交通事件處理辦法第25條，刑事訴訟法第41
2條，裁定如主文。
中    華    民    國    100    年    1    月    31    日
                  交通法庭審判長法  官  宋  祺
                                法  官  高玉舜
                                法  官  林孟宜
以上正本證明與原本無異。
不得再抗告。
                                書記官  王靜怡
中    華    民    國   100    年    2     月    1     日